臺灣高等法院臺南分院刑事判決　　　　　　九十一年度上更(一)字第九一號　　Ｇ
　　　上　訴　人
　　　即　被　告　甲　○　○
　　　指定辯護人　本院公設辯護人　乙　○　○
右上訴人因毒品案件，不服中華民國九十年五月十五日台灣台南地方法院九十年度訴
字第三一三號第一審判決（起訴案號：台灣台南地方法院檢察署八十九年度偵字第一
○一三八號、九十年度偵字一五六號），提起上訴，判決後，經最高法院發回更審，
本院判決如左：
      主      文
原判決關於販賣第二級毒品部分暨所定執行刑，均撤銷。
甲○○連續販賣第二級毒品，處有期徒刑柒年肆月，扣案第二級毒品甲基安非他命拾
壹包（淨重廿‧四一公克）沒收併銷燬之；安非他命外包裝拾壹個（重三．八五公克
）均沒收，販毒所得新台幣陸仟元沒收，如全部或一部無法沒收時，以其財產抵償之
。
      事      實
一、甲○○基於意圖販賣甲基安非他命營利概括犯意，以0000000000號及0000000000
    號行動電話，做為對外聯絡工具，連續：(1)於民國（下同）八十九年七月中旬某
    日，在台南市○○路與慶平路口。(2)於八十九年八月廿三日下午三時許，在台南
    市○○○街與建平十七街口。分別以每次一小包，每次二千元價格，販賣安非他
    命二次予郭根泉。(3)另於八十九年八月間，在台南市○○路二○○號前，以二千
    元價格，販賣安非他命一次予陳信宗。
二、嗣於八十九年八月卅一日下午五時許，郭根泉因持有安非他命（郭根泉持有毒品
    部分，另案於八十九年毒偵字二二九四號案件偵查中），在台南縣仁德鄉仁愛村
    九一九號前，為警查獲，供出毒品係向甲○○購買。郭根泉為配合警方查緝甲○
    ○，乃向甲○○佯稱欲購買安非他命，約定於八十九年八月卅一日下午五時四十
    五分許，在台南市○○○街與建平十七街口見面，甲○○攜帶安非他命前來，即
    為警查獲，當場在甲○○身上查獲欲出售郭根泉安非他命一包（含袋重一．一公
    克）及行動電話一支（兩個號碼：0000000000號及0000000000）。嗣經甲○○帶
    同警員，於八十九年八月卅一日下午六時廿分許，在台南市○○路二○二號「小
    精靈遊藝場」，扣得甲○○所有安非他命四包（含袋重七．七公克）。再於八十
    九年八月卅一日晚上八時廿分許，帶同警員在台南市○○路二○○號五樓之四，
    扣得甲○○所有安非他命六包（含袋重十四．六公克），合計扣得安非他命十一
    包，淨重廿．四一公克、裝安非他命十一個外包裝，重三．八五公克。
三、案經台南市警察局第六分局報請及台南縣警察局移送台灣台南地方法院檢察署檢
    察官偵查起訴。
      理      由
一、上訴人即被告甲○○對於右揭販賣第二級毒品安非他命予陳信宗犯行坦承不諱，
    惟被告否認有販賣安非他命予郭根泉、志雄犯行，辯稱：伊未販賣毒品予郭根泉
    ，且不認識「志雄」，伊在警訊自白不實在云云。經查：
  (一)有關被告販賣安非他命予郭根泉部分：
  (1)證人郭根泉八十九年八月卅一日於警訊時供稱：伊向獲甲○○購買安非他命，大
    約從八十九年七月中旬起購買，迄今約有三、四次，均以0000000000號行動電話
    ，談妥並約定地點，平時均以台南市○○路、華平路及建平十七街、永華六街口
    「米提汽車賓館旁」等處交易，每次均以二千元，購得一小包安非他命。伊配合
    警方查獲過程，有目睹當時甲○○正與某男子交易毒品，嗣甲○○與該男子交易
    完畢，始與我交易，但當時甲○○已被警埋伏，因而查獲，在派出所王明章，即
    係與甲○○交易男子等語（詳南市警六刑偵六○六號警卷三至四頁）。又於八十
    九年九月一日偵查中證稱：安非他命係伊向被告甲○○買來的，買二、三次，一
    次買二千元，均在台南市○○路與華平路口及米提汽車賓館買的，我與警方配合
    在米提汽車賓館查獲，查獲毒品，是我主動配合警方拿出來的，均以0000000000
    號行動電話與被告聯絡等語（詳一○一三八號偵查卷十四頁）。而0000000000號
    行動電話，確為被告所使用，亦為被告所供承（詳一○一三八號偵查卷廿九頁背
    面），足見證人郭根泉所供非虛。
  (2)又本件係證人郭根泉遭警察查獲後，始再佯裝欲再向被告購買安非他命，而至約
    定地點，因被告正與王明章交易海洛因，警方乃先行逮捕。嗣後在被告身上起獲
    ，被告欲出售予郭根泉安非他命一小包（含袋重一．一公克），為證人郭根泉於
    警訊時，證述屬實（詳南市警六刑偵六○六號警卷四頁）。故在被告身上當場查
    獲安非他命，係證人郭根泉為配合警方辦案，而佯裝欲向被告購買，被告擬出售
    予郭根泉毒品無訛。
  (3)證人郭根泉九十年五月一日於原審時供稱：「我於八十九年八月卅一日下午五時
    許，在台南縣歸仁鄉仁愛村，被查獲持有安非他命，警員當時看我電話簿，看到
    甲○○姓名，在第六分局警員，要我打電話給甲○○，要我佯裝要向被告拿安非
    他命，所以才約在那個地點」等語。然證人郭根泉卻在原審翻異前供，改稱：「
    該次係向被告要拿安非他命施用」（詳原審卷六一頁）。而被告於原審亦供稱：
    伊本次被查獲安非他命一包，係無償提供郭根泉施用云云。然觀諸原審該次訊問
    ，係被告與郭根泉同庭訊問，且係同囚車提訊，證人郭根泉證詞，難免有所偏頗
    。況被告在警訊、偵查中，隻字未提及無償提供安非他命予郭根泉施用情事。且
    安非他命價格昂貴，取得不易，被告要無一再「無償」提供郭根泉施用之理！甚
    至被告於接獲證人郭根泉電話時，即趕至約定地點「無償提供」安非他命予郭根
    泉。苟非被告有所得利，斷無對郭根泉如此厚愛，一再無償提供安非他命，甚至
    一接電話，立即提供。苟真如此，被告此舉，即令人匪夷所思。顯見證人郭根泉
    於原審翻供，係迴護被告之詞，與事實不合，要不可信。
  (4)被告於八十九年八月卅一日下午五時四十五分許，在台南市○○○街與建平十七
    街口，為警在查獲擬出售郭根泉安非他命一包（含袋重一．一公克）。嗣被告又
    帶同警員，於八十九年八月卅一日下午六時廿分許，在台南市○○路二○二號「
    小精靈遊藝場」，扣得甲○○所有安非他命四包（含袋重七．七公克）。於八十
    九年八月卅一日晚上八時廿分許，又帶同警員在台南市○○路二○○號五樓之四
    ，扣得甲○○所有安非他命六包（含袋重十四．六公克），此均為被告所供認，
    復有扣押清單附卷足參（詳南市警六刑偵六○六號警卷十一至十二頁）。觀乎被
    告將安非他命分置在「小精靈遊藝場」及其「住處」，且均已分裝為小包裝，足
    見上揭扣案十一包安非他命（含袋重廿三‧四公克），均係被告預備供販賣所用
    ，而非僅供被告吸食而已。另扣案十一包結晶體，經送法務部調查局鑑定結果，
    確係屬安非他命，該扣案十一包安非他命鑑定結果，淨重為廿‧四一公克、外包
    裝袋重為三‧八五公克，有法務部調查局九十年九月十二日檢驗通知書附卷可稽
    （詳本院上訴卷六五頁）。益見被告甲○○所出售者，確為毒品安非他命無疑。
  (5)末按販賣毒品，不以販入後，復行賣出為構成要件，僅須以營利為目的，將毒品
    販入或賣出，有一及此，其犯罪即屬完成（最高法院廿五年非字第一二三號判例
    、六十八年台上字六○六號判例參照）。次按施用毒品者，如係配合警方向販毒
    者佯稱欲再購買毒品，實際上雖無購買毒品真意，惟販毒者與施用毒品者聯絡後
    ，既已依約攜帶毒品前往交易，顯見販毒者即有販賣故意，且已著手實施販賣行
    為，僅因購毒者無購買真意，且販毒者已遭警埋伏查獲，致未完成販賣行為，惟
    仍應構成販賣毒品未遂罪（詳最高法院八十七年度臺上字第三二○六號判決、八
    十五年度第四次刑事庭會議決議）。本件證人郭根泉，係因先遭警方查獲持有安
    非他命後，供出毒品係向被告甲○○購買，乃經警授意引誘被告出面販賣安非他
    命，被告乃攜帶安非他命一包，前往交易，被告雖有賣出犯意，然郭根泉無買入
    毒品犯意，是雙方意思表示，自無從一致而未遂。
  (6)徵諸上開各情，證人郭根泉於警訊時所為指證已極明確，雖證人郭根泉於原審時
    翻供迴護被告，然為本院所不採，其理由已如前述。且被告自承與證人郭根泉認
    識，彼此無仇恨，證人郭根泉當無設詞誣攀被告之理！況查獲時，證實證人郭根
    泉誘出被告出面，且當場查獲被告持有安非他命，擬予出售予郭根泉，顯見證人
    郭根泉，非係因指出毒品來源，圖能減刑，始攀誣被告。足證被告確於上揭時地
    ，出售安非他命予證人郭根泉，殆可確認。
  (二)有關被告販售安非他命予陳信宗部分：
  (1)被告於偵審中，均已坦承販賣安非他命予陳信宗一次，核與證人陳信宗供證，曾
    以二千元代價，向被告購買安非他命一次相符，此部分被告自白，與事實相符。
  (2)至被告於八十九年十一月二日警訊供承：陳信宗係於八十九年七至八月間，在台
    南市○○路二○○號前，以二千元，二次向伊購買安非他命等語（詳偵查卷七一
    頁背面）。又於八十九年十一月三日偵查中供稱：伊販賣安非他命二次給陳信宗
    ，且供承八十九年十一月二日警訊筆錄供述實在，警員未對伊有刑求等語（詳一
    ○一三八號偵查卷八十頁）。然證人陳信宗於八十九年十二月五日在偵查中則證
    稱，伊僅向被告購買一次安非他命，二千元等語（詳一○一三八號偵查卷一○一
    頁）。就此檢察官雖質以證人陳信宗，何以被告自承出售二次時？證人陳信宗於
    偵查中則供稱：其中一次，可能是「志雄」假冒我名義，向被告購買云云（詳一
    ○一三八號偵查卷一○一頁背面）。然證人陳信宗此段「可能是「志雄」假冒我
    名義，向被告購買」供述，顯係證人陳信宗個人意見或推測之詞，要無證據能力
    ，依法不得援為被告自白補強證據（詳本院更(一)卷三頁背面─最高法院此次發回
    意旨參照）。是以，本件被告雖自白販賣毒品予「志雄」一次，然此部分犯行，
    除被告自白外，並無其他補強證據，依法自不得以被告自白，作為有罪判決之唯
    一證據（刑事訴訟法第一百五十六條第二項參照）。公訴人認被告確於八十九年
    八月間，在台南市○○路二○○號前，以二千元價格，販賣安非他命一次予綽號
    「志雄」，依上所述，即非有據。
  (四)又本件被告雖於警訊自白，惟於偵審時又翻異供詞。然依前所述，本院認定被告
    販賣毒品安非他命予郭根泉、陳信宗之事實，非僅依被告警訊自白，作為本院認
    定被販賣安非他命惟一證據，因而被告警訊自白是否出諸被告本意，本院即不予
    審究。是被告聲請本院聆聽警訊錄音，核無必要。本件被告出售毒品予郭根泉部
    分，係依郭根泉指證及配合警方誘捕，始查獲本案。依證人郭根泉在警訊、偵查
    證詞，相互印證，堪認證人郭根泉供稱向被告購買安非他命，應屬實情。且本件
    在被告逗留及住處，分別查獲不少已分裝毒品，益證證人郭根泉指證屬實。至被
    告販賣安非他命予陳信宗部分，亦有證人陳信宗供述可證，即被告於偵查中仍供
    認確有其事（詳一○一三八號偵查卷八十頁）。相互印證，堪認購買者郭根泉、
    陳信宗等人指訴，足以作為認定被告確有販賣毒品安非他命之證據。又毒品安非
    他命物稀價昂，取得不易，且為政府嚴予查緝。又販賣毒品刑責極重，所有販賣
    毒品者被查獲後，惟恐被處重刑，均無所不用其極，否認販賣犯行，甚少販賣毒
    品者坦承販賣行為。又毒品昂貴，吸毒者每日吸毒所耗金額甚鉅，非常人所能支
    付。故一般吸毒者，若無正當正作，其吸毒經濟來源，除以其他不法方法犯罪所
    得外，有些則靠販毒所得維持，是販賣毒品者，苟無利可圖，衡情應無甘冒被查
    緝重刑危險，而無端平價供應他人。又有吸毒者，必有販毒者，被告查獲當時既
    有吸毒惡習，經勒戒在案，且不論是瓶裝或紙包安非他命，均可任意分裝或增減
    其份量，而每次買賣價量，亦隨時依買賣雙方關係深淺、當時資力、需求程度及
    對行情認知等因素，機動調整，因之販賣利得，除經坦承，或價量均臻明確外，
    實難察得實情。職是，縱未確切查得販賣賺取實際差價，但除別有事證，足認係
    按同一價格轉讓，確未牟利外，尚難執此認為，非法販賣事證有所不足，致知過
    坦承者，難辭重典，飾詞否認者，反得逞僥倖，有失情理之平。是販入價格必較
    售出價格低廉，而有從中賺取買賣差價牟利意圖及事實，應屬合理認定。本件被
    告雖否認販賣毒品，而證人郭根泉、陳信宗等人，於警訊、偵查中亦僅供陳其向
    被告所購買安非他命價格，致本院無從確認被告多次販賣所得利潤。然以本件而
    言，被告與證人郭根泉、陳信宗間，並非至親故交，苟無利得，被告豈會甘冒重
    刑風險，一再與之交易毒品！。故被告有販賣圖利意圖，彰彰明甚。
  (五)綜上所述，本件被告所辯上揭各情，均係卸責之詞，不足採信。本件事證已明，
    被告販賣毒品安非他命予郭根泉、陳信宗犯行，均堪以認定。
二、核被告販賣第二級毒品安非他命行為，係犯毒品危害防制條例第四條第二項販賣
    第二級毒品罪。其中，證人郭根泉被查獲後，佯稱欲向甲○○購買安非他命，於
    八十九年八月卅一日下午五時四十五分許，在台南市○○○街與建平十七街口，
    郭根泉尚未與甲○○交易時，即為警查獲，被告所為，係犯毒品危害防制條例第
    四條第五項、第二項販賣第二級毒品未遂罪。此部分雖未據起訴，然與已起訴販
    賣毒品既遂罪部分，有連續犯裁判上一罪關係，本院自得併予審究。又被告於販
    賣前，持有第二級毒品行為，為其事後販賣第二級毒品行為所吸收，不另論處。
    被告先後多次販賣第二級毒品犯行，時間緊接，所犯構成基本要件相同罪名，顯
    係基於概括犯意反覆為之，為連續犯，應依刑法第五十六條規定，論以一罪，除
    販賣第二級毒品本刑為無期徒刑部份，依法不得加重外，餘依法加重其刑。
三、原審關於被告販賣第二級毒品部份，認罪證明確，因予論罪科刑，固非無見；惟
    查(一)毒品危害防制條例第十八條第一項規定，得諭知沒收並銷燬者，以查獲毒品
    及專供製造或施用毒品器具為限，不及於毒品外包裝。又同條例第十九條第一項
    規定，犯第四條之罪者，其供犯罪所用或因犯罪所得財物，均沒收之。係採義務
    沒收主義，自應優先於刑法第卅八條規定而為適用。扣案毒品安非他命外包裝十
    一個，既係用於包裹毒品，防其裸露、潮濕，便於帶販賣，顯係供販賣毒品所
    用，應併依毒品危害防制條例第十九條第一項規定宣告沒收，始屬適法（八十八
    年台上字五○三三號判決參照），原判決未將包裝併予沒收，容有未洽。又扣案
    十一包安非他命，原判決未送鑑定證明確係毒品安非他命，且全部扣案安非他命
    僅有十一包（即八十九年八月卅一日下午五時四十五分許，在台南市○○○街與
    建平十七街口，現場查獲一包含袋重一．一公克；於八十九年八月卅一日下午六
    時廿分許，在台南市○○路二○二號「小精靈遊藝場」，查得四包含袋重七．七
    公克；於八十九年八月卅一日晚上八時廿分許，又在台南市○○路二○○號五樓
    之四，扣得六包含袋重十四．六公克，詳南市警六刑偵六○六號警卷十一至十二
    頁所附毒品清單），原判決誤認為十二包，則均有疏漏。(二)至被告行動電話，非
    專供販賣毒品之用，此由通聯紀錄，可以得知，原判決認扣案行動電話一支（兩
    個號碼：0000000000及0000000000號），係被告專供犯罪所用，而宣告沒收，容
    有未洽。(三)又無期徒刑，不得加重，刑法第六十五條第一項定有明文。本件被告
    販賣第二級毒品，其法定本刑係無期徒刑或七年以上有期徒刑，得併科罰金，原
    判決將被告販賣第二級毒品，本刑「無期徒刑」部分，亦加重其刑，自有未當。
    (四)又被告所犯販賣安非他命罪，原判決認販賣第二級毒品，法定最低刑為無期徒
    刑者，併依刑法第五十九條規定，酌減其刑，且依法先加後減之（縱要加重其刑
    ，無期徒刑亦不能加重），亦有違誤。(五)證人郭根泉被查獲後，佯稱欲向甲○○
    購買安非他命，所犯毒品危害防制條例第四條第五項、第二項販賣第二級毒品未
    遂罪，此部分原判決，未予論述，顯有疏漏。被告上訴意旨，猶執前詞，指摘原
    判決不當，雖無可取。然原判決既有可議，自應由本院將原判決關於販賣第二級
    毒品部分撤銷。又本件被告犯有數罪，巳定應執行刑，被告販賣第二級毒品罪部
    分，既經上訴而撤銷，原定執行刑，即失所依附，應併予撤銷。爰審酌被告素行
    不佳、犯罪動機係為牟利、販賣數量雖非鉅，但販賣毒品供人施用，戕害自身及
    他人身心健康至鉅，嚴重危害社會秩序，及犯後態度等一切情狀，量處如主文第
    二項所示之刑。扣案十一包結晶品經送驗結果，確係甲基安非他命，其中安非他
    命十一包，淨重廿．四一公克，裝安非他命十一個外包裝，重為三．八五公克，
    已如前述。而甲基安非他命，係屬毒品危害防制條例第二條所列第二級毒品，爰
    依毒品危害防制條例第十八條第一項前段規定，宣告沒收銷燬。包裝係供販賣毒
    品所用之物，併依毒品危害防制條例第十九條第一項規定宣告沒收。被告販賣第
    二級毒品共三次，每次二千元，共得六千元，應依同條例第十九條第一項規定，
    宣告沒收，如全部或一部無法沒收時，應以其財產抵償之。至扣案行動電話一支
    ，雖為被告所有，然非專供犯罪所用，又非違禁物，不另為沒收諭知，附此敘明
    。
四、至公訴意旨，認被告於八十九年八月間，在台南市○○路二○○號前，以二千元
    價格，販賣安非他命一次予綽號「志雄」者，併涉犯毒品危害防制條例第四條第
    二項販賣安非他命罪嫌云云。惟公訴人此部分指訴，除被告自白外，別無其他補
    強證據，依法不得以被告自白，作為有罪判決唯一證據。是公訴人認被告另於八
    十九年八月間，在台南市○○路二○○號前，以二千元價格，販賣安非他命一次
    予綽號「志雄」部分，即非有據，已如前述。惟此部分，公訴人認與前揭被告販
    賣安非他命成罪部分，有連續犯裁判上一罪關係，不另為無罪諭知，併此說明。
據上論斷，應依刑事訴訟法第三百六十九條第一項前段、第三百六十四條、第二百九
十九條第一項前段，毒品危害防制條例第四條第二項、第十八條第一項、第十九條第
一項，刑法第十一條前段、第五十六條，判決如主文。
本案經檢察官李傳來到庭執行職務。
中    華    民    國      九十一      年      五      月      十六      日
                                  臺灣高等法院臺南分院刑事第一庭
                                      審判長法官  茆    臺    雲
                                            法官  蔡    長    林
                                            法官  董    武    全
右正本證明與原本無異。
如不服本判決，應於判決送達後十日內向本院提出上訴狀，其未敘述理由者並應於提
出上訴狀後十日內向本院補提理由書（應附繕本)。
                                      法院書記官  黃    全    忠
中    華    民    國      九十一      年      五      月      十七      日
附錄法條：
毒品危害防制條例第四條
製造、運輸、販賣第一級毒品者，處死刑或無期徒刑；處無期徒刑者，得併科新台幣
一千萬元以下罰金。
製造、運輸、販賣第二級毒品者，處無期徒刑或七年以上有期徒刑，得併科新台幣七
百萬元以下罰金。
製造、運輸、販賣第三級毒品者，處五年以上有期徒刑，得併科新台幣五百萬元以下
罰金。
製造、運輸、販賣專供製造或施用毒品之器具者，處一年以上七年以下有期徒刑，得
併科新台幣一百萬元以下罰金。
前四項之未遂犯罰之。
